臺灣高雄地方法院刑事判決　　　　　　　　　　　　　九十年度訴字第二九四五號
　　公　訴　人　臺灣高雄地方法院檢察署檢察官
　　被　　　告　戊○○
　　　　　　　　丁○○
　　　　　　　　乙　○
右列被告因偽造文書等案件，經檢察官提起公訴（九十年度偵字第一四七八０號、第
一八八０八號、第二０八八０號），本院判決如左：
    主  文
戊○○共同違反不得使大陸地區人民非法進入臺灣地區之規定，累犯，處有期徒刑伍
月，如易科罰金，以參佰元折算壹日。
丁○○共同違反不得使大陸地區人民非法進入臺灣地區之規定，累犯，處有期徒刑伍
月，如易科罰金，以參佰元折算壹日。
乙○共同違反不得使大陸地區人民非法進入臺灣地區之規定，處有期徒刑伍月，如易
科罰金，以參佰元折算壹日。
    事  實
一、戊○○曾於民國八十年五月間，因違反麻醉藥品管理條例案件，經法院判處有期
    徒刑五年二月確定，於八十六年十一月二十二日執行完畢，仍不知悔改，於八十
    九年六月中旬與綽號「阿忠」之不詳姓名、年籍成年男子認識，明知與大陸地區
    女子己○○（嗣到案後另行審結）並無結婚之真意，且不得使大陸地區人民非法
    進入台灣地區，因該化名「阿忠」成年男子許以事成後每月新台幣（以下同）三
    萬元報酬，即由該化名「阿忠」成年男子安排戊○○於同年十月二十八日赴大陸
    與綽號「小陳」男子見面，並在「小陳」安排下，於同年十一月二日在大陸廣西
    省桂林市民政局與己○○辦理假公證結婚之登記手續，復於同日返台，戊○○與
    己○○基於概括犯意之聯絡，由戊○○於同年十一月二十七日持前述大陸地區所
    取得之廣西省桂林市公證處所核發結婚公證書及財團法人海峽交流基金會驗證證
    明書，先至屏東車城鄉戶政事務所，明知所填具己○○為其配偶之結婚登記申請
    書、換領國民身份證登記申請書內容不實，仍據以申請辦理結婚戶籍登記及國民
    身份證配偶欄變更登記，使不知情之戶政機關承辦公務員將該不實之事項登載於
    其職務上所掌之戶籍登記簿、戶口名簿、戊○○國民身分證等公文書上，足以生
    損害於戶政主管機關戶籍資料管理之正確性；戊○○隨即再向內政部警政署入出
    境管理局佯以申請配偶來台探親之方式，欲使大陸地區女子己○○非法進入臺灣
    地區，而填載內容不實之大陸地區人民進入台灣地區旅行證申請書，並檢具前述
    使公務員登載不實之戊○○之國民身分證、戶籍謄本等公文書及說明書、委託書
    等相關資料而行使之，致不知情之內政部警政署入出境管理局承辦公務員，將「
    民國八十九年十一月二日結婚」之不實事項，登載於職務上所掌之前開旅行證申
    請書下方記載核發情形之公文書上，並記載同意核發大陸地區女子己○○自入境
    之日起三個月內有效之大陸來臺探病奔喪證，足以生損害於戶政主管機關關於戶
    籍資料管理、內政部警政署入出境管理局對於大陸地區人民入出境管理之正確性
    ；戊○○於九十年二月八日填具內容不實之資料申報流動人口登記，致屏東縣警
    察局恆春分局車城派出所之該管公務員，將己○○為其配偶不實之事項登載於職
    務上所掌之相關公文書上，足以生損害於屏東縣警察局恆春分局對於轄區居民管
    理之正確性；嗣警於九十年八月五日在高雄三民區○○○路一００號「大千賓館
    」四樓Ｂ０１２號房查獲己○○從事與申請目的不符之賣淫工作，始悉上情。
二、丁○○曾於八十七年間因竊盜案件，業經台灣屏東地方法院以八十七年度易字第
    一一二七號判處有期徒刑一年四月確定，嗣於八十八年十月二十四日入監執行，
    於八十九二月二十二日執行完畢，仍不知悔改，於九十年三月十八日間過境香港
    與化名「尤先生」之不詳姓名年籍成年男子認識，明知與大陸地區女子丙○（嗣
    到案後另行審結）並無結婚之真意，且不得使大陸地區人民非法進入台灣地區，
    因該化名「尤先生」成年男子許以事成後每月三萬元報酬，即由該化名「尤先生
    」成年男子安排丁○○於同年六月十日赴大陸與綽號「小揚」男子見面，並在另
    一名綽號「阿發」之成年男子之安排下，於同年月十二日在大陸湖南省長沙市民
    政局與丙○辦理假公證結婚之登記手續，並於同年六月十四返台，丁○○與丙○
    基於概括犯意之聯絡，由丁○○於同年七月二日持前述大陸地區所取得之湖南省
    長沙市公證處所核發結婚公證書及財團法人海峽交流基金會驗證證明書，先至高
    雄市新興區戶政事務所，明知所填具丙○為其配偶之結婚登記申請書、換領國民
    身份證登記申請書內容不實，仍據以申請辦理結婚戶籍登記及國民身份證配偶欄
    變更登記，使不知情之戶政機關承辦公務員將該不實之事項登載於其職務上所掌
    之戶籍登記簿、戶口名簿、丁○○國民身分證等公文書上，足以生損害於戶政主
    管機關戶籍資料管理之正確性；丁○○隨即於同日，再向內政部警政署入出境管
    理局佯以申請配偶來台探親之方式，欲使大陸地區女子丙○非法進入臺灣地區，
    而填載內容不實之大陸地區人民進入台灣地區旅行證申請書，並檢具前述使公務
    員登載不實之丁○○之國民身分證、戶籍謄本等公文書及說明書、委託書等相關
    資料而行使之，致不知情之內政部警政署入出境管理局承辦公務員將「民國九十
    年六月十二日結婚」之不實事項，登載於職務上所掌之前開旅行證申請書下方記
    載核發情形之公文書上，並記載同意核發大陸地區女子丙○自入境之日起三個月
    內有效之大陸來臺探病奔喪證，足以生損害於戶政主管機關關於戶籍資料管理、
    內政部警政署入出境管理局對於大陸地區人民入出境管理之正確性；丁○○於同
    年七月二十日填具內容不實之資料申報流動人口登記致高雄市政府警察局新興分
    局中山派出所之該管公務員，將丙○為其配偶不實之事項登載於職務上所掌之相
    關公文書上，足以生損害於高雄市政府警察局新興分局對於轄區居民管理之正確
    性；嗣警於九十年八月十三日在高雄三民區○○○路二四一號「克來飯店」查獲
    丙○從事與申請目的不符之賣淫工作，始悉上情。
三、乙○明知與大陸地區女子甲○○（嗣到案後另行審結）並無結婚之真意，且不得
    使大陸地區人民非法進入台灣地區，於九十年四月二十三日赴大陸，在大陸廣西
    省桂林市民政局與甲○○辦理假公證結婚之登記手續，並於同年四月下旬返台，
    乙○與甲○○基於概括犯意之聯絡，由乙○於同年五月十六日持前述大陸地區所
    取得之廣西省桂林市公證處所核發結婚公證書及財團法人海峽交流基金會驗證證
    明書，先至屏東萬巒鄉戶政事務所，明知所填具甲○○為其配偶之結婚登記申請
    書、換領國民身份證登記申請書內容不實，仍據以申請辦理結婚戶籍登記及國民
    身份證配偶欄變更登記，使不知情之戶政機關承辦公務員將該不實之事項登載於
    其職務上所掌之戶籍登記簿、戶口名簿、乙○國民身分證等公文書上，足以生損
    害於戶政主管機關戶籍資料管理之正確性；乙○隨即再向內政部警政署入出境管
    理局佯以申請配偶來台探親之方式，欲使大陸地區女子甲○○非法進入臺灣地區
    ，而填載內容不實之大陸地區人民進入台灣地區旅行證申請書，並檢具前述使公
    務員登載不實之乙○之國民身分證、戶籍謄本等公文書及說明書、委託書等相關
    資料而行使之，致不知情之內政部警政署入出境管理局承辦公務員將「民國九十
    年四月二十三日結婚」之不實事項，登載於職務上所掌之前開旅行證申請書下方
    記載核發情形之公文書上，並記載同意核發大陸地區女子甲○○自入境之日起三
    個月內有效之大陸來臺探病奔喪證，足以生損害於戶政主管機關關於戶籍資料管
    理、內政部警政署入出境管理局對於大陸地區人民入出境管理之正確性；乙○於
    九十年六月二十日填具內容不實之資料申報流動人口登記致屏東縣警察局內埔分
    局赤山派出所之該管公務員，將甲○○為其配偶不實之事項登載於職務上所掌之
    相關公文書上，足以生損害於屏東縣警察局內埔分局對於轄區居民管理之正確性
    ；嗣警於九十年一月二十三日在高雄三民區○○○路一００號「白船賓館」五一
    ０二號房查獲甲○○從事與申請目的不符之賣淫工作，始悉上情。
四、案經高雄市政府警察局移請臺灣高雄地方法院檢察署檢察官偵查起訴。
    理  由
一、右開之犯罪事實，迭據被告戊○○、丁○○於警訊、偵查及本院審理中供承不諱
    ，和與被告己○○、丙○於警訊及偵查中所述相符，並有大陸地區人民進入臺灣
    地區旅行證申請書，戶籍謄本各二份附卷可憑，事證明確，被告戊○○、丁○○
    二人之犯行均洵堪認定。而被告乙○對於右揭時地與被告甲○○結婚並申請來台
    探親之事實雖供認無訛，惟矢口否認有假結婚之偽造文書及違反台灣地區與大陸
    地區人民關係條例之不法犯行，於偵查中辯稱：我是真的要結婚，我要娶她當老
    伴云云。於本院審理中辯稱：我確實有娶大陸老婆的意思。我花了十一萬元娶她
    。這十一萬元是用在聘金、來回機票上、請客費用，我們是自己認識的，沒有經
    人介紹云云。惟查，被告乙○並無法提出其花費十一萬元之證據，為被告所自承
    （見本院九十一年四月八日審判筆錄），又被告乙○亦自承：「（甲○○出走後
    ，你有無報警？）答無。」、「（你在臺灣有無請客？）答無。她一到臺灣來三
    、五天就跑了，隔一段時間再回來，三、五天後又跑出去」等情（見本院九十一
    年三月二十七日審判筆錄），核若被告乙○確係真與被告甲○○結婚，為何沒有
    公開儀式？又按一般男女新婚而言，丈夫豈會坐視妻子離家出走將近兩個月，竟
    不報警處理？更何況被告甲○○為被告乙○千里迢迢、遠赴海峽對岸所迎娶之新
    娘。又被告甲○○於警訊及偵查中均就其與被告乙○係以辦理假結婚之方式，到
    台灣賣淫之情形陳述明確（見警訊卷第二十頁、第二十一頁；九十年度偵字第一
    四七八０號偵查卷第三十九頁），是被告乙○上開辯解之詞，顯與常情及經驗法
    則有違，其所為之辯解，顯為事後卸責之詞，不足採信，並有大陸地區人民進入
    臺灣地區旅行證申請書，戶籍謄本各一份附卷可憑，事證明確，被告乙○之犯行
    亦洵堪認定。
二、按臺灣地區人民與大陸地區人民結婚之方式及其他要件，依行為地之規定，此於
    臺灣地區與大陸地區人民關係條例第五十二條第一項定有明文。本件被告三人與
    大陸地區女子己○○、丙○、甲○○係在大陸依照當地之規定公證結婚，而中華
    人民共和國民法通則第二條規定中華人民共和國民法調整平等主體的公民之間、
    法人之間、公民和法人之間的財產關係和人身關係；又該通則第五十八條第一項
    第四款規定惡意串通，損害國家、集體或第三人利益之行為無效。查被告三人係
    在臺灣地區設有戶籍之臺灣地區人民，被告己○○、丙○、甲○○則為在大陸地
    區設籍之大陸地區人民，其等在大陸地區結婚，依法其結婚之要件須依行為地即
    大陸地區之法律定之，是其等雖曾於大陸之公證處公證結婚，但被告三人既無與
    被告己○○、丙○、甲○○結婚之真意，其等所以如此之為，實係出於與他人之
    共謀，其目的在於使得以將被告己○○、丙○、甲○○申請來臺，是其等間結婚
    之行為，係違背善良風俗而有損國家即中華人民共和國與第三人利益之行為，揆
    諸大陸地區上開法律規定，應屬無效，復就被告三人並無與己○○、丙○、甲○○結婚之真意而言，依照我國民法之規定，亦應認此婚姻為無效。按被告乙○；
    被告戊○○與綽號「阿忠」之成年男子；被告丁○○與化名「尤先生」之不詳姓
    名年籍成年男子共同以己○○、丙○、甲○○之不實身分關係，使公務員登載於
    職務上作成之戶籍資料，再持此不實身分關係戶籍謄本向入出境管理局申請行使
    ，使己○○、丙○、甲○○得以來台，核其等所為，係犯刑法第二百十六條、第
    二百十四條行使使公務員登載不實文書罪，及違反臺灣地區與大陸地區人民關係
    條例第十五條第一項第一款之規定，應依同法第七十九條第一項之規定處斷。又
    被告戊○○與綽號「阿忠」之成年男子；被告丁○○與化名「尤先生」之不詳姓
    名年籍成年男子就使大陸人民己○○、丙○非法入境臺灣犯行部分，有犯意聯絡
    及行為分擔，為共同正犯。又被告戊○○與綽號「阿忠」之成年男子及被告己○○之間；被告丁○○與化名「尤先生」之不詳姓名年籍成年男子及被告丙○之間
    ；被告乙○與被告甲○○之間，就使公務員登記不實犯行及行使使公務員登載不
    實犯行部分，有犯意聯絡與行為分擔，為共同正犯。又其等先後二次使公務員登
    載不實犯行，時間緊接，犯罪構成要件相同，顯基於同一犯意為之，為連續犯，
    應依法論以一罪。被告所為使公務員登載不實之低度行為，應為行使之高度行為
    所吸收，不另論罪。又被告所為上揭行使使公務員登載不實文書罪及使大陸地區
    人民非法進入臺灣地區罪二罪之間，有方法結果之牽連關係，應從一較重之使大
    陸地區人民非法進入臺灣地區罪處斷。又被告戊○○曾於八十年五月間，因違反
    麻醉藥品管理條例案件，經法院判處有期徒刑五年二月確定，於八十六年十一月
  二十二日執行完畢；被告丁○○曾於八十七年間因竊盜案件，經法院判處有期徒
    刑一年四月確定，於八十九二月二十二日執行完畢，五年以內再犯本件有期徒刑
    以上之罪，均為累犯，均依刑法第四十七條規定加重其刑。爰審酌被告三人均係
    一時貪心失慮致罹此犯罪，且被告戊○○、丁○○事後坦承犯行，及被告三人之
    犯罪手段、品行、犯罪所造成之社會損害、及其犯罪後之態度等一切情狀，分別
    量處如主文所示之刑，並均諭知易科罰金之折算標準，以示懲儆。
據上論斷，應依刑事訴訟法第二百九十九條第一項前段，台灣地區與大陸地區人民關
係條例第十五條第一項第一款、第七十九條第一項，刑法第十一條、第二十八條、第
五十五條、第二百十六條、第二百十四條、第四十一條第一項、第四十七條，罰金罰
鍰提高標準條例第一條前段、第二條，判決如主文。
本案經檢察官彭裴虹到庭執行職務。
中      華      民      國    九十一    年      四      月    二十二    日
                                  臺灣高雄地方法院刑事第七庭
                                              法  官    陳信伍
右正本證明與原本無異。
如不服本判決，應於判決送達後十日內，向本院提出上訴狀。
                                              書記官    林秀珍
中    華    民    國      九十一      年      四      月      二十三    日
附錄本判決論罪法條：
中華民國刑法第二百一十六條
 (行使偽造變造或登載不實之文書罪)
行使第二百十條至第二百十五條之文書者，依偽造、變造文書或登載不實
事項或使登載不實事項之規定處斷。
中華民國刑法第二百一十四條
 (使公務員登載不實罪)
明知為不實之事項，而使公務員登載於職務上所掌之公文書，足以生損害
於公眾或他人者，處三年以下有期徒刑、拘役或五百元以下罰金。
臺灣地區與大陸地區人民關係條例第十五條
左列行為不得為之：
一  使大陸地區人民非法進入臺灣地區。
二  招攬臺灣地區人民未經許可使之進入大陸地區。
三  使大陸地區人民在臺灣地區從事未經許可或與許可目的不符之活動。
四  僱用或留用大陸地區人民在臺灣地區從事未經許可或與許可範圍不符
    之工作。
五  居間介紹他人為前款之行為。
臺灣地區與大陸地區人民關係條例第七十九條
違反第十五條第一款規定者，處五年以下有期徒刑、拘役或科或併科新台
幣五十萬元以下罰金。
以犯前項之罪為常業者，處一年以上七年以下有期徒刑，得併科新台幣一
百萬元以下罰金。
第一項之未遂犯罰之。
